【裁判字號】    97,消債更,615
【裁判日期】    980324
【裁判案由】    更生事件
【裁判全文】
臺灣屏東地方法院民事裁定           97年度消債更字第615號
聲  請  人
即債務人    甲○○
上列當事人因消費者債務清理事件聲請更生，本院裁定如下：
    主  文
更生之聲請駁回。
聲請費用由聲請人負擔。
    理  由
一、按債務人與金融機構協商成立者，不得聲請更生或清算，但
    因不可歸責於己之事由，致履行顯有重大困難者，不在此限
    ；本條例施行前，債務人依金融主管機關協調成立之中華民
    國銀行公會會員辦理消費金融案件無擔保債務協商機制與金
    融機構成立之協商，準用前項之規定，消費者債務清理條例
    第151 條第5 項、第6 項分別定有明文。又聲請更生或清算
    不合程式或不備其他要件者，法院應以裁定駁回之，但其情
    形可以補正者，法院應定期間先命補正，復為同條例第8 條
    所明定。是依上之條文規定可知，債務人與金融機構協商成
    立債務清償方案後，即應由債務人按其條件履行，如因事後
    發生情事變更，在清償期間收入或收益不如預期，致該方案
    履行困難甚或履行不能，因不可歸責於己，始能例外准許債
    務人聲請更生或清算，以避免債務人任意毀諾已成立之協商
    ，濫用更生或清算之裁判上債務清理程序。從而，所謂「不
    可歸責於己之事由」，應係指客觀上聲請人之支出增多，或
    收入、收益減少，非其成立協商時所能預期，諸如物價上漲
    而成本增加、家屬患病等以致支出增加，或因病無法工作、
    僱佣之公司倒閉或裁員、失業、減薪等以致收入減少，均屬
    之。且衡量債務人或其受扶養人之生活費用時，亦應兼顧債
    權人利益，僅得核准較為基本之需求，對超過基本需求之主
    張，應不予准許。
二、本件債務人向本院聲請更生，主張其因有不能清償債務情事
    ，於本條例施行前，與最大債權金融機構台新商業銀行成立
    協商，約定自95年5 月起，每月清償新臺幣（下同）12,430
    元，然因協商金額過高，尚須負擔二子即鄭子翰（88,11,29
    日生）、鄭子薇（89,10,22日生）之生活、教育費用，及屬
    於配偶名義之房貸債務須清償，無法依原協商條件付款，以
    至入不敷出，故於15 期 後毀約，非可歸責於己等語。
三、經查債務人係因積欠各銀行現金卡、信用卡及信用貸款債務
    總額994,408 元，而於95年5 月間依金融主管機關協調成立
    之中華民國銀行公會會員，辦理消費金融案件無擔保債務協
    商機制，與最大債權金融機構協商成立，約定自95年5 月起
    ，分80期，0 利率，每月攤還12,430元，惟債務人自15期後
    ，即未再依協商條件履行，有債務人所提協議書及財團法人
    金融聯合徵信中心信用報告可稽。
四、然依債務人所提財政部臺灣省南區國稅局95、96年年度綜合
    所得稅各類所得資料清單可知，債務人任職之最近二年之薪
    資及其他所得總額各為95年之455,906 元及96年之608,512
    元，平均最近二年之每月薪資及其他所得即為44,350元。又
    依債務人所提出之財產狀況說明書及本院調取其夫鄭立有之
    95、96年度綜合所得稅各類所得資料清單及財政部臺灣省南
    區國稅局財產歸屬資料清單所示，債務人尚擁有汽車一部之
    財產，債務人之夫鄭立有任職之最近二年之薪資及其他所得
    總額各為95年之530,000 元及96 年 之481,720 元，平均最
    近二年之每月薪資及其他所得即為42,155元，並擁有坐落屏
    東市區土地、房屋三筆不動產之財產；均非為經濟狀況不良
    者。
五、債務人雖主張，因協商金額過高，尚須負擔二子之生活、教
    育費用，及屬於配偶名義之房貸債務須清償，無法依協商條
    件付款等語；然查債務人與其夫鄭立有平均每月薪資各為42
    ,000 元 以上，債務人尚擁有汽車一部，債務人之夫並擁有
    坐落屏東市不動產財產，均非經濟狀況不良者，該坐落屏東
    市不動產財產，依中國信託商業銀行函覆內容所示，每月抵
    押貸款利息不足6,000 元，扣除貸款尚有餘值，債務人之夫
    亦可自行運用或處分協助償還債務；況再依民法第1114條及
    第11 16 條之1 規定，直系血親相互間；家長家屬相互間及
    夫妻相互間互負扶養之義務。又扶養之程度，應按受扶養權
    利者之需要，與負扶養義務者之經濟能力及身分定之，民法
    第1119條亦定有明文。因此債務人對其家人之扶養費等支出
    應分別參酌債務人之資力及二者實際需要而負擔。其家人之
    扶養費支出亦應由其配偶共同負擔。則債務人顯非不能支應
    還款方案，尚難以此認債務人之未依原協商條件付款，為非
    可歸責。
六、綜上所述，如以債務人平均最近二年之每月薪資及其他所得
    44,350元收入為準，即使扣除其每月依協商條件應償還之12
    ,430 元 ，債務人仍有餘31,920元，衡諸一般日常生活經驗
    法則，應足供其支應日常生活、與參酌債務人之資力及實際
    需要而照養其家人等並償債所需，亦堪認其無不能清償或履
    行顯有重大困難之情事。況為償還債務，債務人必須經歷履
    行期間較不寬裕之經濟生活，惟此乃債務人於負擔債務時即
    得預見，是以應依誠實信用原則，於有履行可能性時，誠實
    忍耐，勤勉償還債務；此外，債務人就其有何不可歸責於己
    之事由，致履行顯有重大困難之事實，並未為具體之主張及
    提出證明資料以供審酌，是以債務人之更生聲請既不符合首
    揭法條所規定之要件，且上開欠缺復無從補正，自應駁回其
    聲請，爰依前述規定裁定如主文。
中    華    民    國    98    年    3     月    24    日
                          民事庭法官  李麗芳
正本係照原本作成。
如不服本裁定應於送達後十日內向本院提出抗告狀，並繳納抗告
費新臺幣一千元。
中    華    民    國    98    年    3     月    25    日
                              書記官  滕一珍


司法院資訊處製作；財團法人民間司法改革基金會備份。
